【裁判字號】    96,再,14
【裁判日期】    970115
【裁判案由】    拆屋交地
【裁判全文】
臺灣高等法院臺南分院民事判決  96年度再字第14號
再審  原告  台南縣永康市龍潭國民小學
法定代理人  丙○○
訴訟代理人  賴鴻鳴  律師
複代理人    黃俊達  律師
再審  被告  甲○○
訴訟代理人  乙○○
上列當事人間拆屋交地事件，再審原告對於中華民國96年2月27
日本院95年度上字第135號民事確定判決提起再審，本院於97年
1月8日言詞辯論終結，判決如下：
    主  文
再審之訴駁回。
再審訴訟費用新台幣捌萬零伍佰零貳元由再審原告負擔。
    事實及理由
一、再審原告主張：
（一）聲明：
    1.最高法院96年度台上字第1124號裁定、台灣高等法院台南
      分院95年度上字第15號判決、台灣台南地方法院94年度訴
      字第1299號判決均廢棄。
    2.上開廢棄部分，再審被告甲○○在前審之訴及其假執行聲
      請均駁回。
    3.前審訴訟第一、二、三審及再審訴訟費用由再審被告負擔
     。
（二）陳述：
    1.本案於事實審言詞辯論終結後發現以下新證據，足以證明
      前審認定事實錯誤：
      (1)證物一龍潭國小學校概況冊，可以證明在民國（以下同
        ）63年時系爭1474地號土地（尚未分割出1474之1地號
        ）已為甲○○所有，而且當時尚未列為校地。
      (2)證物二永康鄉公所主計室歲出計畫說明提案與各項費用
        明細表，記載購買龍潭國小用地，校地面積為0.5公頃
        ，單價每公頃2,200,000元（新台幣，以下同），即每
        平方公尺220元。此一單價對照王田段1474地號之面積
        為2,587平方公尺、1475號面積為2,185平方公尺計算，
        參照陳定乾所述如有徵購，其價款應為（2,587+2,185=
        4,772，4,772220（單價）得1,049,840，所以當時之
        預算如係為了購買1474號土地的話，那麼總價金為應為
        1,049,840元。上情參以證物三卷內法院調得之永康鄉
        分類帳，其中記載67年10月份（即前開購買龍潭國小校
        地預算所支出），記載支504、505付買龍潭國小用地價
        款，二筆總計為480,700元加569,140元，即1,049,840
        元。是前開已支出款如果不是用以買1474號土地及1475
        號土地，則為何支出總額會與預算單價乘以土地面積相
        同？既然預算都支出了，自然可以以此認定徵購契約確
        實存在！是永康鄉預算表之購地單價出現，及1474與14
        75號土地之面積總和乘以單價，與67年10月份支出總和
        相同皆為1,049,840，正足以證明當初購買的土地確實
        是1474、1475號土地二筆，此正顯示新證據存在而足以
        推翻原判決。
      (3)證物四又查得龍潭國小土地明細清冊，可知69年已將14
        74號土地（日後分割成1474之1號土地即系爭土地，此
        再審被告不爭執）列入鄉有，如果沒有購買，有公務員
        膽敢將人民私有財產逕行列入鄉有（當時圖利國庫仍算
        貪污！）？
      (4)證物五72年5月11日台南縣政府公文亦將1474號土地列
        入鄉有。
      (5)證物六74年3月21日龍潭國小呈報教育局文件中提到147
        4號土地購買後之所以未能登記之原因乃在於地主需負
        增值稅，而學校又無法負擔。如果沒有購買怎麼還有增
        值稅問題？又既然不能辦移轉登記確實係因土地增值稅
        問題，顯然當初徵購合約給付是可能的，不管龍潭國小
        當初是與再審被告之父陳七，或者根本就是再審被告本
        人（除此二人以外不可能以他人名義與龍潭國小簽約！
        ），即便初承辦者誤將陳七列為出賣人，在陳七已去世
        且無拋棄繼承或限定繼承之情形下，債務皆應由再審被
        告負擔！是再審原告已因徵購合約合法取得使用權。
        上開六項證據，可以確切證明徵購案確實存在，而且已
        經完成付款，67年所支出之預算就是用來購買系爭土地
        （1474之1號土地即分割自1474號土地），之所以沒有
        辦理登記主要原因就是沒有錢支付土地增值稅。原判決
        認定雖有歲出分類帳，但是並未載明購買何筆土地云云
        ，顯然與事實不相符合。
      (6)證物七永康鄉公所77年度歲出預算明細分類帳，可以證
        明龍潭國小該未保存登記之校舍為永康鄉公所出資興建
        ，非再審原告所有，不得命再審原告拆除。
    2.原確定判決適用法規顯有錯誤之處：
      (1)被告有拆除權能之舉證責任在原告，最高法院93年度台
        上字第2155號判決明示。另拆屋還地之訴以有處分權人
        為被告，乃權利保護要件，最高法院81年度台上字第98
        3號判決有明示。
      (2)查權利保護要件之存在否，事關民事訴訟法第249條之
        適用，如有欠缺原告之訴即應予以駁回，本件原審於無
        任何證據顯示系爭房屋為再審原告所興建，卻將舉證責
        任歸與再審原告，有不適用民事訴訟法第249條之違法
        ，且屬於顯有錯誤。
      (3)當事人主張有利於己之事實者，就其事實有舉證之責任
        。但法律別有規定，或依其情形顯失公平者，不在此限
        。民事訴訟法第277條定有明文。本件拆除房屋部分應
        以有拆除權能為被告，而被告（即再審原告）是否有拆
        除權能，其舉證之責應屬於原告（即再審被告）本件原
        判決將舉證責任倒置，卻無任何法律規定，亦未說明舉
        證責任分配上有何不公平，有適用民事訴訟法第277條
        不當之違法。
二、再審被告抗辯：
（一）聲明：
    1.請求駁回再審之訴。
    2.再審訴訟費用由再審原告負擔。
（二）陳述：
    1.再審原告所提證物，不符民事訴訟法第496條第1項第13
      款規定，且縱經斟酌，亦無法認其可受較有利之裁判：
      (1)再審原告主張事實審言詞辯論終結後所發現之新證物有
        ：龍潭國小學校63年5月概況冊、永康市公所主計
        室歲出計畫說明提案與各項費用明細表、永康市公所
        歲出預算明細分類帳、龍潭國小土地明細清冊、台
        南縣政府於72年5月11日72府財產字第47428號函、及
        上開證物74年3月21日龍潭國小呈報教育局文件（應係
        台南縣國民中小學土地或建物未辦產權移轉登記統計表
        ）。
      (2)查再審原告提出之上開等證物，均為再審原告
        保存或曾製作之文件，而再審原告就系爭坐落永康市○
        ○段1474地號土地（嗣分割出1474-1地號土地），亦均
        主張係由永康鄉公所（後改制為永康市）向再審被告價
        購，顯見上開之證物為再審原告於前訴訟程序應已知
        悉而得使用斟酌，故上開等證物既於前訴訟程序中，再
        審原告應已知悉且得為使用斟酌，而非現始知之或得使
        用，則再審原告於前訴訟程序不為提出調查審酌，即已
        與所謂發現未經斟約之證物不合。又就上開之證物，
        亦均為前訴訟程序事實審言詞辯論終結前已提出之證物
        ，而為確定判決所不採，故再審原告提出之上開證物，
        實不符民事訴訟法第496條第1項第13款之規定，是其聲
        請再審，自無理由。
      (3)況就各該證據形式觀之，再審原告提出上開之證物，
        亦僅足證明系爭1474地號土地為再審被告所有，尚難認
        為再審原告已有價購並支付價款予再審被告；而上開
        之證物，亦僅足說明永康市公所曾編列預算購買龍潭
        國小校地0.5公頃（即5,000平方公尺），非上開王田段
        1474地號及1475地號等二筆土地之合計面積4,772平方
        公尺，且亦未載明究係購買何筆土地，自難認定係購買
        系爭土地，亦為鈞院95年度上字第135號民事判決所認
        定；另上開等證物，如經斟酌亦僅足認定再審原
        告有使用私有土地且未辦理產權移轉登記，並無法據以
        認定再審原告或永康市公所已就系爭土地與再審被告簽
        定買賣契約價購之，而使再審原告受較有利益之裁判，
        是再審原告上開主張自與再審事由不符。
    2.再審原告主張原審判決適用法規顯有錯誤云云，實無理由
      ：
      查本件一審業據台南縣政府95年3月6日府教國字第095004
      5094號函，認定本件系爭建物及圍牆非如再審原告所稱之
      係由台南縣政府發包興建，並以系爭建物係未保存登記建
      物，現由再審原告附設幼稚園使用中，系爭圍牆係再審原
      告之圍牆，從而認定系爭建物及圍牆現均由再審原告占有
      使用中並為再審原告所有；另鈞院前審亦另根據台南縣永
      康市公所95年8月16日所民政字第0950029643號、95年9月
      22日所民政字第0950035241號函，亦認定再審原告呈報台
      南縣政府95年11月24日府教國字第0950251945號之函文，
      不足以證明系爭土地上之校舍及圍牆係永康市公所所興建
      ，從而以系爭土地上之校舍及圍牆既非台南縣政府發包興
      建，亦非台南縣永康市公所出資興建，乃認定產權自非屬
      台南縣政府或永康市公所，並以目前系爭土地上之校舍及
      圍牆均由再審原告（附設幼稚園）占有及使用，進而認定
      再審被告系爭土地地上物未保存登記之校舍及圍牆係屬再
      審原告所有，堪可採信云云，足見一審或鈞院前審係根據
      兩造及卷存之卷證資料與系爭土地上之使用占有狀況，據
      以認定系爭土地地上物未保存登記之校舍及圍牆係屬再審
      原告所有，並無所謂將舉證責任歸予再審原告或將舉證責
      任倒置之違法，是再審原告前揭主張，無非係就原確定判
      決依職權取捨證據、認定事實之職權行使所為指摘，並據
      此認原判決違背法令，提起再審之訴，顯屬無據，其再審
      之訴自無理由。
    3.綜上所述，再審原告雖提出前開證物，而主張前訴訟之確
      定判決有民事訴訟法第496條第1項第13款、第1款所定發
      見未經斟酌之證物或得使用該證物，並以如經斟酌可受較
      有利益之裁判及判決適用法規顯有錯誤，而對鈞院前揭判
      決，提起再審之訴，惟依其提出之前開證物並所訴之事實
      ，均與民事訴訟法第496條1項第13款、第1款等規定之再
      審事由不合，而無再審之理由，自應予以駁回。
三、再審原告於法定不變期間內提起本件訴訟，應屬合法：
    按「再審之訴，應於30日之不變期間內提起」、「前項期間
    自判決確定時起算，判決於送達前確定者，自送達時起算；
    其再審之理由發生或知悉在後者，均自知悉時起算」民事訴
    訟法第500第1項、第2項前段定有明文。查本件係經最高法
    院96年度台上字第1124號裁定駁回上訴而告確定，而再審原
    告係於96年5月31日收受上開裁定正本，有送達證書附卷可
    稽，其於96年6月27日提起本件再審之訴，經核並未逾上開
    30日不變期間之規定，應予准許，合先敘明。
四、本院認原確定判決無民事訴訟法第496條第1項第13款之再審
    事由：
（一）按民事訴訟法第496條第1項第13款所謂當事人發見未經斟
      酌之證物，係指前訴訟程序事實審之言詞辯論終結前已存
      在之證物，因當事人不知有此證物，致未經斟酌，現始知
      之者而言（最高法院29年上字第1005號判例意旨前段）。
      又所謂得使用該證物，係指前訴程序事實審之言詞辯論終
      結前，雖知該證物之存在，而因故不能使用，其後始得使
      用者而言（最高法院32年上字第1247號判例意旨）。且須
      當事人發現之證物，於前訴訟程序未經斟酌，且一經斟酌
      ，即可受較有利之裁判者為相當，若該證物在前訴訟程序
      中已經斟酌，或縱經斟酌，亦不能受較有利之裁判者，即
      不得據以提起再審之訴（最高法院79年度台上字第2068號
      判決意旨）。
（二）再審原告固主張伊於事實審言詞辯論終結後，發現以下七
      項未經斟酌之證物：
      台南縣永康鄉龍潭國小學校概況冊暨63年5月校地地號
        圖（用以證明校地徵購範圍及時程暨63年間1474地號土
        地尚未列為校地）。
      台南縣永康鄉總預算67年度歲出計畫說明提要與各項費
        用明細表（用以證明購買龍潭國小校地面積為0.5公頃
        、單價每公頃2,200,000元，預算1,100,000元）。
      永康鄉公所67年度歲出預算明細分類帳（用以證明支付
        徵購二筆校地費用共1,049,840元）。
      69年5月台南縣永康鄉龍潭國小使用私有土地明細清冊
        、清查現有房屋統計表及使用公私有土地對照表（用以
        證明69年以前之校地明細）。
      台南縣政府72年5月11日72府財產字第47428號函（用以
        證明1474地號土地公用情形）。
      台南縣政府74年3月21日74府教國字第32726號函命各國
        民中小學填造而龍潭國小依指示填造之「台南縣國民中
        小學土地或建物未辦產權移轉登記統計表」（用以證明
        龍潭國小價購土地未辦理登記原因是地主不願負擔土地
        增值稅，學校又無力負擔，建議上級政府編列預算專款
        補助）。
      永康鄉公所77年度歲出預算明細分類帳（用以證明龍潭
        國小該未保存登記之校舍為永康鄉公所出資興建，非再
        審原告所有，不得命再審原告拆除）。
      上開證據如經斟酌，足以證明原確定判決前審認定事實錯
      誤云云。
（三）經查：
    1.再審原告提出據為再審事由之上開所謂新發現之證物至
      證物，其中證物為前訴訟程序事實審言詞辯論終結前
      已經提出之證物，其餘證物，或為再審原告
      保存，或為其曾製作之文件，或為於所屬之上級機關有關
      購買校地之費用明細表等，斟酌上開證物之性質，再審原
      告於前訴訟程序中為訴訟所需，隨時均可提出。再審原告
      並未說明於前訴訟程序中，其不知有此證物致無法提出，
      或雖知該證物之存在，而因故不能使用，其後始得使用。
      是則再審原告既知有此對其有利之證據，竟怠於提出，直
      至原判決確定之後，於本件再審程序始行提出，自與「發
      現未經斟酌之證物或得使用該證物」之規定不符。
    2.退而言之，縱使上開證物，為再審原告於前訴
      訟程序中不知有此證物致無法提出，或雖知該證物之存在
      ，而因故不能使用，其後始得使用，再審原告主張可以據
      以認定徵購契約確實存在。惟查：
      (1)證物－台南縣永康鄉龍潭國民小學學校概況冊暨63年
        5月校地地號圖－既係用以證明63年間1474地號土地尚
        未列為校地，仍屬再審被告所有，則該證物不能證明系
        爭1474地號土地（包括嗣後分割出之1474之1地號）為
        再審原告所有，自不待贅論。
      (2)證物－台南縣永康鄉總預算67年度歲出計畫說明提要
        與各項費用明細表－係用以證明購買龍潭國小校地面積
        為0.5公頃、單價每公頃2,200,000元，預算1,100,000
        元。再審原告主張：每公頃2,200,000元，換算每平方
        公尺為220元，此一單價對照王田段1474地號之面積為
        2,587平方公尺、鄰地1475地號面積為2,185平方公尺計
        算，共1,049,840元，而與證物永康鄉公所67年度歲
        出預算明細分類帳所載支付徵購二筆校地費用共1,049,
        840元，兩者相符，足以證明當初購買的土地確實是147
        4、1475號土地二筆，此正顯示新證據存在而足以推翻
        原判決云云。然該二證物縱使均記載購地支出1,049,84
        0元，並不因此即可證明再審被告或有權代理再審被告
        之人確有收到土地價款。再審被告既否認出售系爭土地
        並收受土地價款，再審原告復不能證明證物所載該
        支出之土地價款已由再審被告或有權代理再審被告之人
        收受，則證物自不足以證明完成付款給再審被告，
        而取得使用系爭土地之正當權源。
      (3)證物－永康鄉公所67年度歲出預算明細分類帳－，則
        為前訴訟程序事實審言詞辯論終結前已提出之證物，且
        依本院前審判決理由四、(二)5.「…惟上開歲出明細分類
        帳，並未載明究係購買何筆土地，已難認定係購買系爭
        土地。」等語，可知該證物為再審原告於前訴訟程序己
        經提出，確定判決亦予斟酌，自非未經斟酌之證物。
      (4)證物－69年5月台南縣永康鄉龍潭國民小學使用私有
        土地明細清冊、清查現有房屋統計表及使用公私有土地
        對照表－僅能證明系爭1474地號土地為龍潭國小使用中
        ，不能因此證明已完成付款給再審被告，其使用係有正
        當權源。
      (5)證物－台南縣政府72年5月11日72府財產字第47428號
        函－亦僅能證明系爭1474地號土地為龍潭國小使用，不
        足以證明完成付款給再審被告而取得使用之上當權源。
      (6)證物－台南縣政府74年3月21日74府教國字第32726號
        函命各國民中小學填造而龍潭國民小學依指示填造之「
        台南縣國民中小學土地或建物未辦產權移轉登記統計表
        」－僅能證明龍潭國小使用之系爭1474地號土地未辦理
        登記原因是地主不願負擔土地增值稅，學校又無力負擔
        ，建議上級政府編列預算專款補助。然而地主不願負擔
        土地增值稅，買受人若已交付土地價款即可逕行訴請土
        地所有權移轉登記，尚不能以地主不願負擔土地增值稅
        致未能辦理土地所有權移轉登記之正當理由，是以亦不
        能以此證明已完成付款給再審被告。
      依上所述，縱經斟酌上開證物，均不足以證明兩造間確實
      有效成立徵購合約，再審原告並且完成付款給再審被告之
      給付義務，因而合法取得使用權。換言之，再審原告不能
      因各該證物而受較有利益之裁判，自與「發現未經斟酌之
      證物或得使用該證物」之規定不侔。再審原告仍不得據以
      提起再審之訴。
    3.另證物－永康鄉公所77年度歲出預算明細分類帳－係再
      審原告於本件再審程序進行中提出之證物。該證物縱為再
      審原告於前訴訟程序中不知有此證物致無法提出，或雖知
      該證物之存在，而因故不能使用，其後始得使用，再審原
      告主張可據以認定系爭1474地號土地上作為再審原告附設
      幼稚園使用之校舍及圍牆，為永康鄉公所出資興建，非再
      審原告所有，不得命再審原告拆除，確定判決認定再審原
      告對於該校舍及圍牆係有處分權之人，因而判命再審原告
      拆除，應係認定事實錯誤云云。
      惟查：證物永康鄉公所77年度歲出預算明細分類帳，其
      上固記載「付龍潭國小幼稚園新建工程576,000元」、「
      付龍潭國小幼稚園新建工程監造費17,510元」，然經本院
      向永康市公所查詢，據該公所先後以：(1)96年11月28日所
      民政字第0960044549號函稱：「本案龍潭國民小學幼稚園
      工程經費，經查於77年度明細帳，有2筆支出，其歲出預
      算科目為民政支出--自治業務--建築及設備，用途別編列
      雜項設備600,000元--龍潭國小幼稚園教室工程，實際支
      出（含監造費）593,510元。」；及(2)96年12月10日所民
      政字第0960047012號函稱：「前開工程是否包括該教室北
      邊圍牆？因年代久遠，無可查詢。」「龍潭國小幼稚園教
      室係永康市公所補助龍潭國小興建，補助款直接撥付龍潭
      國小，由龍潭國小自行發包、興建，則該未保存登記之建
      物所有權應為龍潭國小，非永康市公所；出資興建完成後
      即將事實上處分權讓與龍潭國小，永康市公所不再保有處
      分該建物之權利。」是以，縱經斟酌上開證物，亦不足以
      證明系爭幼稚園使用之校舍及圍牆，為永康鄉公所出資興
      建並屬於永康鄉公所所有，而非再審原告所有。原確定判
      決認再審原告對於該校舍及圍牆係有處分權之人，因而判
      命再審原告拆除，並無認定事實錯誤可言。亦即再審原告
      不能因該證物而受較有利益之裁判，自與「發現未經斟酌
      之證物或得使用該證物」之要件不符，揆諸上開說明，再
      審原告不得據以提起再審之訴。
（四）綜上，再審原告主張本院原確定判決有民事訴訟法第496
      條第1項第13款之再審事由並無足採。
五、本院認原確定判決無民事訴訟法第496條第1項第1款之再審
    事由：
（一）再審原告固主張：權利保護要件之存在否，事關民事訴訟
      法第249條之適用，如有欠缺，原告之訴即應予以駁回，
      本件原審於無任何證據顯示系爭房屋為再審原告所興建，
      卻將舉證責任歸與再審原告，有不適用民事訴訟法第249
      條之違法，且屬於顯有錯誤；另本件拆除房屋部分應以有
      拆除權能為被告，而被告（即再審原告）是否有拆除權能
      ，其舉證之責應屬於原告（即再審被告）本件原判決將舉
      證責任倒置，卻無任何法律規定，亦未說明舉證責任分配
      上有何不公平，有適用民事訴訟法第277條不當之違法云
      云。
（二）按民事訴訟法第277條規定：「當事人主張有利於己之事
      實者，就其事實有舉證之責任。但法律別有規定，或依其
      情形顯失公平者，不在此限。」又按「原告對於自己主張
      之事實已盡證明之責後，被告對其主張，如抗辯其不實並
      提出反對之主張者，則被告對其反對之主張，亦應負證明
      之責，此為舉證責任分擔之原則。」最高法院著有18年上
      字第2855號判例可遵。
（三）經查：
    1.系爭1474地號土地仍登記為再審被告所有，為再審原告占
      有，土地上並建有校舍及圍牆，作為再審原告附設幼稚園
      使用，再審被告依此認定再審原告對於該校舍及圍牆係有
      處分權之人，因而訴請再審原告拆除，除提出土地登記簿
      謄本為證，並經法院赴現場履勘屬實，則再審被告就自己
      主張之事實已盡證明之責。再審原告抗辯該校舍及圍牆非
      其所建，則再審原告應負證明之責，再審原告雖主張只是
      替臺南縣政府占有，惟再審原告並未能舉證以實其說。經
      法院向臺南縣政府查詢，臺南縣政府以95年3月6日府教國
      字第0950045094號函復稱系爭土地上之校舍及圍牆並非臺
      南縣政府辦理發包，臺南縣政府亦無相關發包及付款之文
      件（函附臺灣臺南地方法院94年度訴字第1299號卷60頁）
      。再審原告復主張系爭土地上之校舍、圍牆係永康市公所
      興建云云。惟據永康市公所就系爭土地上校舍及圍牆是否
      為該所所建一節，函覆稱：「所詢資料因年代久遠，本所
      已依規定銷毀，無相關資料可供查詢」、「所詢龍潭國民
      小學校舍興建經費乙案，本所並無資料可供查詢…」等語
      ，分別有台南縣永康市公所95年8月16日所民政字第09500
      29643號、95年9月22日所民政字第0950035241號函在卷足
      按（本院95年度上字第135號卷42頁、56頁）。依上說明
      ，再審原告對其反對之主張，亦應負證明之責，惟再審原
      告不能證明其主張為真。
    2.原確定判決認系爭土地上之校舍及圍牆既非臺南縣政府發
      包興建，亦非永康市公所出資興建，產權自非屬臺南縣政
      府或永康市公所所有甚明。而目前系爭土地上之校舍及圍
      牆均由再審原告占有及使用，再審被告主張系爭土地地上
      物未保存登記之校舍及圍牆，係屬再審原告所有，堪可採
      信云云（見本院95年度上字第135號民事判決第4至5頁理
      由四之(一)之2.3.），揆諸前開說明，自屬的論。
      原確定判決認再審原告係有拆除權之人，而未認定再審原
      告無拆除權能，故未依民事訴訟法第249條以再審被告之
      訴欠缺權利保護要件而駁回之，亦屬正辦。
（四）即使再審原告於本件再審程序提出之上開證物永康鄉公
      所77年度歲出預算明細分類帳，依前述四之（三）之3.的
      說明，亦不能證明再審原告就系爭土地上未保存登記之校
      舍及圍牆係無處分權之人。是以原確定判決根據卷證資料
      與系爭土地上之使用占有狀況，認定系爭土地上未保存登
      記之校舍及圍牆係屬再審原告所有，並無再審原告所指將
      舉證責任全歸予再審原告而將舉證責任倒置之違法，從而
      再審原告主張原確定判決有民事訴訟法第496條第1項第1
      款之再審事由，要屬無據，並不足採。
六、綜上所述，再審原告指摘原確定判決有民事訴訟法第496條
    第1項第1款適用法規顯有錯誤，暨原確定判決有同法第496
    條第1項第13款發現未經斟酌之證物為再審事由，向本院提
    起本件再審之訴，請求將原確定判決廢棄，並為如再審聲明
    所示之判決，核無理由，應予駁回。
七、再審原告請求傳訊75年8月1日至81年2月29日任職於龍潭國
    小總務主任之楊柏霖，以證明系爭土地上之校舍及圍牆非龍
    潭國小所有。因本件事證已臻明確，且縱予訊問亦不能推翻
    上開確定之事實，故無傳訊之必要，附此敘明。
八、據上論結，本件再審之訴為無理由，依民事訴訟法第78條，
    判決如主文。
中    華    民    國    97    年     1    月    15    日
                  民事第一庭    審判長法  官  林金村
                                      法  官  胡景彬
                                      法  官  張世展
上為正本係照原本作成。
如對本判決上訴，須於判決送達後20日內向本院提出上訴狀，未
表明上訴理由者，應於上訴後20日內，向本院提出理由書（須附
繕本）。依法須繳納裁判費並應委任律師為訴訟代理人，始得上
訴。
中    華    民    國    97    年    1     月    15    日
                                      書記官  陳昆陽
【附記】
民事訴訟法第466條之1：
(1)對於第二審判決上訴，上訴人應委任律師為訴訟代理人。但上
  訴人或其法定代理人具有律師資格者，不在此限。
(2)上訴人之配偶、三親等內之血親、二親等內之姻親，或上訴人
  為法人、中央或地方機關時，其所屬專任人員具有律師資格並
  經法院認為適當者，亦得為第三審訴訟代理人。
民事訴訟法第466條之2：
  上訴人無資力委任訴訟代理人者，得依訴訟救助之規定，聲請
  第三審法院為之選任律師為其訴訟代理人。


司法院資訊處製作；財團法人民間司法改革基金會備份。
